臺灣高等法院高雄分院刑事判決　　　　 96年度上易字第190號
上　訴　人　臺灣高雄地方法院檢察署檢察官
被　　　告　乙○○
上列上訴人因被告詐欺案件，不服臺灣高雄地方法院95年度易字
第2367號中華民國95年12月29日第一審判決（起訴案號：臺灣高
雄地方法院檢察署95年度偵字第30317 號），提起上訴，本院判
決如下：
     主  文
上訴駁回。
     事  實
一、乙○○預知將自己名義之金融帳戶物件提供予他人任意流通
    、使用，該等帳戶可能會被人利用作為詐欺時取款之人頭帳
    戶使用，並將幫助他人實施詐欺犯罪易於遂行之情形下，竟
    基於幫助他人實施詐欺犯罪之不確定犯意，於民國95年4 月
    10日，在高雄市○○○路與自由路口附近，以月租新臺幣（
    下同）4000元之代價，將其向中華郵政股份有限公司（下稱
    中華郵政公司）三塊厝郵局所申辦之帳戶（帳號：0041）交
    予不詳姓名之成年人使用。嗣於95年4月26日，適有甲○○
    接獲該不詳姓名之成年人電話來電，諉稱其信用卡在新光三
    越百貨公司遭盜刷，需依指示匯款入乙○○檢察官之帳戶，
    始能解決該問題云云；致使甲○○陷於錯誤，於同日上午11
    時20分許，將2萬7000元（不含手續費）匯入該不詳姓名之
    成年人所指示之前開乙○○之帳戶內。嗣經甲○○發覺有異
    報警處理，經警根據被害人轉入款項之帳戶資料，循線查獲
    上情。
二、案經高雄市政府警察局左營分局移送臺灣高雄地方法院檢察
    署偵查起訴。
    理   由
一、被告乙○○並未於本院審判期日到庭，惟其於偵查及原審審
    理中對上開事實已供承不諱，核與被害人甲○○於警詢中所
    證述情節相符，並有中華郵政公司三塊厝郵局客戶開戶基本
    資料及交易明細表在卷可證，足證被告之上開自白核與事實
    相符，本件事證明確，被告之犯行堪以認定。
二、按刑法上之幫助犯，係對於犯罪與正犯有共同之認識，而以
    幫助之意思，對於正犯資以助力，而未參與實施犯罪之行為
    者而言（最高法院75年度台上字第1509號、88年度台上字第
    1270號判決亦同此意旨）。是以，如未參與實施犯罪構成要
    件之行為，且係出於幫助之意思提供助力，即屬幫助犯，而
    非共同正犯。本件被告基於幫助之犯意，提供存款帳戶，並
    作為詐騙使用之所為，係參與構成要件以外之行為，且在無
    證據證明被告係以正犯而非以幫助犯之犯意參與犯罪之情形
    下，應認其所為係幫助犯而非正犯行為。又上開詐騙者所為
    上揭詐欺取財犯行，係犯刑法第339 條第1 項之詐欺取財罪
    。是核被告係以幫助他人犯罪之意思，而提供帳戶存摺等參
    與詐欺犯罪構成要件以外之行為，為幫助犯，應從刑法第30
    條第2項之規定依正犯之刑減輕之。
三、原審因而適用刑法第2 條第1 項前段、第30條、第339 條第
    1 項、修正前刑法第41條第1 項前段，罰金罰鍰提高標準條
    例第1 條前段、第2 條之規定，並審酌被告明知不法份子詐
    騙行徑猖獗，卻將郵局帳戶售予不法份子詐欺取財使用，紊
    亂社會正常交易秩序，並使不法之徒藉此輕易詐取財物，檢
    警難以追查緝捕，所造成之危害非輕，行為實屬可議，惟念
    及犯後坦承犯行，態度尚佳，且僅獲取新台幣4000元利益等
    一切情狀，量處拘役40日，並諭知如易科罰金，以300 元折
    算1 日，其認事用法，均無不合，量刑亦屬適當，公訴人上
    訴意旨以原審量刑過輕，指摘原判決不當，為無理由，應予
    駁回。
四、又按「行為後法律有變更者，適用行為時之法律。但行為後
    之法律有利於行為人者，適用最有利於行為人之法律」，刑
    法第2 條第1 項定有明文。本件被告於犯罪時之刑法第41條
    第1項 前段規定：「犯最重本刑為5 年以下有期徒刑以下之
    刑之罪，而受6 個月以下有期徒刑或拘役之宣告，因身體、
    教育、職業、家庭之關係或其他正當事由，執行顯有困難者
    ，得以1 元以上3 元以下折算1 日，易科罰金。」，其行為
    時之易科罰金折算標準，依修正前罰金罰鍰提高標準條例第
    2 條前段（現已刪除）規定，就其原定數額提高為100 倍折
    算1 日，則本件被告行為時之易科罰金折算標準，應以銀元
    300 元折算1 日，經折算為新臺幣後，應以新臺幣900 元折
    算為1日。惟95年7月1日修正施行之刑法第41條第1項前段則
    規定：「犯最重本刑為5 年以下有期徒刑以下之刑之罪，而
    受6 個月以下有期徒刑或拘役之宣告者，得以新臺幣1,000
    元、2,000 元或3,000 元折算1 日，易科罰金」，比較修正
    前後之易科罰金折算標準，以95年7 月1 日修正公布施行前
    之規定，較有利於被告，自應依刑法第2 條第1 項前段，適
    用修正前刑法第41條第1 項前段規定，定其折算標準。
五、被告乙○○經合法傳喚，無正當理由不到庭，爰不待其陳述
    ，逕行判決。
據上論斷，應依刑事訴訟法第368條、第371條，判決如主文。
本案經檢察官彭南雄到庭執行職務。
中　　華　　民　　國　　96　　年　　6　　月　26　　日
                  刑事第七庭    審判長法  官  莊飛宗
                                      法  官  邱明弘
                                      法  官  黃憲文
以上正本證明與原本無異。
不得上訴。
中　　華　　民　　國　　96　　年　　6 　　月　　26　　日
　　　　　　　　　　　　　　　　　　　書記官  施耀程
附錄本判決論罪科刑法條：
刑法第30條
幫助他人犯罪者, 為從犯。雖他人不知幫助之情者, 亦同。
從犯之處罰, 得按正犯之刑減輕之。
刑法第339條第1項
意圖為自己或第三人不法之所有, 以詐術使人將本人或第三人之
物交付者, 處5 年以下有期徒刑、拘役或科或併科1000元以下罰
金。
